【裁判字號】    96,交聲,1433
【裁判日期】    970115
【裁判案由】    違反道路交通管理處罰條例聲明異議
【裁判全文】
臺灣士林地方法院交通事件裁定        96年度交聲字第1433號
原處分機關  臺北市交通事件裁決所
異  議  人
即受處分人  乙○○
上列異議人即受處分人因違反道路交通管理處罰條例案件，對於
臺北市交通事件裁決所中華民國96年10月5 日所為之處分（原處
分案號：北市裁二字第裁22-AEV766821號、第裁22-AEV766822號
）聲明異議，本院裁定如下：
    主  文
原處分均撤銷。
乙○○汽車駕駛人，行經有燈光號誌管制之交岔路口紅燈右轉，
處罰鍰新臺幣陸佰元，並予記違規點數點；又汽車駕駛人，駕
駛汽車有違反道路交通管理處罰條例之行為，經交通勤務警察制
止時，拒絕停車接受稽查而逃逸，處罰鍰新臺幣仟元，並予記
違規點數壹點。
    理  由
一、按汽車駕駛人，行經有燈光號誌管制之交岔路口紅燈右轉者
    ，處新臺幣（下同）600 元以上1,800 元以下罰鍰，並記違
    規點數3 點。再按汽車駕駛人，駕駛汽車有違反道路交通管
    理處罰條例之行為，經交通勤務警察或依法令執行交通稽查
    任務人員制止時，不聽制止或拒絕停車接受稽查而逃逸者，
    除按各該條規定處罰外，處3,000 元以上6,000 元以下罰鍰
    ，並記違規點數1 點，道路交通管理處罰條例第53條第2 項
    、第60條第1 項及同條例第63條第1 項第1 款、第3 款分別
    定有明文。
二、原處分意旨略以：異議人即受處分人乙○○於民國96年8 月
    30日上午8 時46分許，駕駛其所有之車牌號碼BBB-816 號重
    機車，行經台北市○○路、萬全街之有燈光號誌管制之交岔
    路口前，先不依當時已亮紅燈之號誌停車等待，反逕自由萬
    全街闖紅燈右轉駛入承德路，經在場值勤員警以指揮棒指示
    並鳴笛制止，惟異議人復不聽從指揮，拒絕停車接受稽查而
    加速逃逸，經警掣單逕行舉發「紅燈右轉」、「不服稽查取
    締拒絕停車受檢而逃逸」之違規，爰依道路交通管理處罰條
    例第53條第2 項、第60條第1 項規定，分別裁處罰鍰60 0
    元及3,000 元。
三、聲明異議意旨略以：案發當日伊駕車沿承德路外側車道由北
    往南方向駛至萬全街口，於路口前約20公尺處見一員警站立
    於人行道上執行勤務，伊行經該處時，員警並未有攔停之動
    作，嗣伊卻收到紅燈右轉及不服稽查取締拒絕停車受檢而逃
    逸之逕行舉發單，然伊當天係由承德路由北往南方向行駛，
    非由萬全街右轉承德路，此與員警所開單「紅燈右轉」之情
    形截然不同，又當時正值上班時間，車輛極多且道路擁塞，
    伊當時為安全起見靠外側行駛，並未見員警有攔停之動作，
    況於此車流量大增之情形下，伊如何由外側車道瞬間往內線
    車道加速駛離，員警是否有舉發錯誤之虞。再者，經伊自行
    前往舉發地點採證，發現員警均於月底才至該處執勤，此是
    否意味員警因績效壓力而於月底一次性概括取締，亦選擇性
    開單告發甚至因績效壓力而捏造違規事實，且本件為逕行舉
    發並無照片或監控錄影影像等科學證據可證，單憑員警陳述
    就認定異議人有上開違規行為實為不妥，爰依法聲明異議云
    云。
四、本院查：
(一)異議人上開違規事實，有臺北市政府警察局舉發違反道路交
    通管理事件通知單2 紙附卷可稽，並經證人即現場舉發本件
    違規之台北市政府警察局大同分局寧夏派出所警員甲○○到
    庭結證稱：「（請陳述舉發經過？）本件是逕行舉發。96年
    8 月30日我在承德路、萬全街口執勤，我是依據車牌號碼舉
    發，當時在那裡做交通舉發的時候，看到一部重型機車攔停
    不停，他從萬全街來西往東，到承德路口右轉往南，當時我
    站在承德路、萬全街口，但我站在承德路邊，當時異議人紅
    燈右轉，我吹哨子、比手勢請他停下來，但他沒有停下來，
    因為當時另外一個車道是綠燈，過來的車子蠻多的，重型機
    車騎內線車道過去，我看到他騎內線車道就沒有追過去而逕
    行舉發，我看到他紅燈右轉大概距離我10公尺左右，他轉過
    來的時候我看他不太想停，所以他一過去就馬上看車牌，他
    轉過來距離我最近的距離是1 、2 公尺，我在他車頭作攔停
    的動作，但他轉向內側車道。（車號是否可能記錯？）沒有
    ，當天我一共舉發三件紅燈右轉而且不服取締的案件，我都
    是把車號記下來逕行舉發。（當時你舉發這部機車時，當時
    路面車流如何？）滿大的，但還是有辦法從外側車道切到內
    側車道。（你記下車號後有無再做確認？）記下車號後先用
    筆記下來，回去用電腦查詢基本資料、看有無失竊，但沒有
    比對車型。」等語明確（見本院96年12月3 日訊問筆錄），
    經核證人甲○○係就案發當日親身經歷之舉發經過作證，所
    證內容，就其目擊異議人違規情節及舉發經過敘述詳確，並
    無瑕疵，顯非一般憑空捏造證詞可擬，且證人與異議人原不
    相識，2 人間並無怨恨仇隙，此為異議人所是認，故證人要
    無設詞誣陷異議人違規，進而招致偽證重罪之可能及必要，
    是其證詞應屬可信。參以案發當天為日間8 時，光線充足，
    員警係以上開路口為取締重點，堪認證人應無誤認異議人違
    規事實之虞。又依證人所證，案發時證人係站在承德路之外
    側車道上，而其目睹異議人違規右轉承德路時距離異議人約
    10公尺，過程中證人距離異議人最近的距離則為1 、2 公尺
    ，且證人係在異議人車輛前方做攔停之動作，則以該等位置
    ，異議人當可清楚見聞證人攔停之動作及其哨音。綜上，異
    議人確有證人所證述違規闖越紅燈及不服從交通勤務警察稽
    查之交通違規事實，應甚明確，堪予認定。異議人空言否認
    違規，不足採信。至異議人雖辯稱：舉發當時交通壅塞，伊
    如何逃逸云云，然舉發當時之交通車流量如何，尚無法排除
    異議人於違規時間駕駛上開車輛逃逸之可能，異議人執此為
    辯，亦無足採。
(二)另異議人以本案並無採證照片或監控錄影影像等科學證據可
    佐置辯，然按交通警員掣單舉發違反道路交通管理處罰條例
    所列之違規事實，本質上為行政處分，係公務員基於職務上
    權力，依法就特定之具體事件所為具公法上效果之單方行政
    行為，基於公務員為公法上行為具有公信力之原則，該行政
    處分當可被推定為真正，其據以依法處分之事實認定亦為正
    確無誤，本此公信原則，乃立法者賦予行政機關制定違反道
    路交通事件統一裁罰標準及處理細則，使執勤警員得當機處
    分（如該細則第23條）以維護交通秩序、安全之行政目的，
    若謂公務員一切行政行為均需預留證據以證其實，則國家行
    政勢必窒礙難行，此徵諸交通違規行為常係偶發且為一瞬間
    之事件，如謂一切交通違規行為，員警均需拍照佐證，始得
    舉發，則國家維持交通秩序之目的顯無法達成。查本件異議
    人違規紅燈右轉，復拒絕接受稽查而逃逸，均屬動態行為，
    事出突然，苛求舉發員警須拍照存證，為不可能之事，且該
    等違規事實由人之感官即可充分判定，非必以科學儀器始能
    偵測得知，是本件雖無採證照片或監控錄影影像，然既經舉
    發員警到庭具結作證，本院自得以證人可信之證詞據為認定
    違規事實之依據，異議人上開所辯，並無足採。
五、綜上，本件異議人確有駕駛上開車輛，於上揭時、地紅燈右
    轉及不服從交通勤務警察稽查之違規事實，異議人上開所辯
    ，洵不足採。原處分機關依道路交通管理處罰條例第53條第
    2 項、第60條第1 項規定，分別裁處罰鍰600 元及3,000 元
    ，固非無見。然查汽車駕駛人違反道路交通管理處罰條例第
    53條、第60條規定者，依同條例第63條第1 項第3 款、第1
    款規定，除依原條款處罰鍰外，並應予各記違規點數3 點、
    1 點（依道路交通安全規則第2 條第1 項第1 款規定，汽車
    ：指在道路上不依軌道或電力架線而以原動機行駛之車輛（
    包括機器腳踏車），是原處分機關漏未依上開規定各記違規
    點數3 點、1 點，自有未合。本件異議人之聲明異議雖無理
    由，然原處分既有前揭可議之處，即屬無可維持，應由本院
    予以撤銷，另裁定如主文第2項 所示，以資適法。
據上論斷，應依道路交通案件處理辦法第20條前段，裁定如主文
。
中    華    民    國    97    年    1     月    15    日
                    交通法庭法  官  許永煌
以上正本證明與原本無異。
如不服本裁定應於送達後5日內向本院提出抗告狀。
                            書記官  陳淑琪
中    華    民    國    97    年    1     月    15    日


司法院資訊處製作；財團法人民間司法改革基金會備份。
